臺灣高雄地方法院刑事判決　　　　　　　　　　　　九十二年度訴字第一五三號
　　公　訴　人　臺灣高雄地方法院檢察署檢察官
　　被　　　告　己○○
　　指定辯護人　本院公設辯護人庚○○
右列被告因毒品危害防制條例案件，經檢察官提起公訴（九十二年度偵字第三一二五
號），本院判決如左：
    主  文
己○○連續販賣第二級毒品，處有期徒刑捌年陸月。扣案安非他命參包（共計驗後毛
重伍點參公克）均沒收銷燬之；扣案電子磅秤壹台、天秤壹台，均沒收。因販賣毒品
所得財物新台幣壹萬伍仟元沒收，如全部或一部不能沒收時，以其財產抵償之。又持
有第一級毒品，處有期徒刑柒月，扣案海洛因壹包（驗後淨重零點玖壹公克）沒收銷
燬之。應執行有期徒刑玖年，扣案安非他命參包（共計驗後毛重伍點參公克），及海
洛因壹包（驗後淨重零點玖壹公克）均沒收銷燬；扣案電子磅秤壹台、天秤壹台，均
沒收。因販賣毒品所得財物新台幣壹萬伍仟元沒收，如全部或一部不能沒收時，以其
財產抵償之。
    事  實
一、己○○前於民國八十五年間因麻醉藥品管制條例案件、違反槍砲彈藥刀械管制條
    例案件，分經法院判處有期徒刑六月、三月確定，於八十六年間又先後因違反藥
    事法、麻醉藥品管制條例案件，經法院判處有期徒刑八月、九年確定，嗣經臺灣
    高等法院台南分院以八十六年聲字第四三九號裁定應執行有期徒刑十年，於九十
    年八月二十二日假釋出獄，猶不知警惕，竟基於營利販賣第二級毒品安非他命牟
    利之概括犯意，自九十一年四月起至九十二年一月二十六日凌晨一、二時止，在
    高雄縣岡山鎮○○路二巷八號其租屋處，以一錢新台幣（下同）三千元價格，連
    續販賣第二級毒品安非他命予戊○○多次（戊○○業經本院通緝中，其被訴販賣
    第二級毒品部分，待緝獲後另行審結），復承前犯意，自九十一年六月間至九十
    二年一月初，在高雄縣阿蓮鄉○○村○○路一號、高雄縣岡山鎮○○路二巷八號
    等處，連續以每次三千元之價格，販賣安非他命予乙○○計四次。己○○復明知
    海洛因為第一級毒品，不得非法持有，竟於九十一年一月二十九日，將第一級毒
    品海洛因一包（淨重零點九一公克），置於口袋內而持有之。嗣於同年一月二十
    九日下午五時許，為警在高雄縣阿蓮鄉○○村○○路一號前逮獲己○○、戊○○
    ，並在屋內扣得戊○○所有之海洛因五包（合計淨重三點六九公克）、及己○○
    販賣予戊○○之安非他命三包（驗後毛重五點三公克）、及己○○所有供販賣毒
    品所用之電子磅秤一台、天秤一台等物，另在己○○身上查獲海洛因一包（淨重
    零點九一公克）。
二、案經台南縣警察局永康分局報請臺灣高雄地方法院檢察署檢察官偵查起訴。
    理  由
一、訊據被告己○○矢口否認有何販賣第二級毒品安非他命、持有第一級毒品海洛因
    犯行，辯稱：「我沒有賣安非他命給戊○○，戊○○是因違規罰單問題才誣指我
    ，我不認識乙○○，也不可能販賣安非他命給他，扣案的電子磅秤不知是何人所
    有，在我身上的海洛因是戊○○夾藏在鈔票中給我的。」等語，經查：
  (一)右揭被告己○○連續販賣安非他命之事實，業據被告戊○○於警詢中先後供稱：
    「警方所查獲的安非他命‧‧是我在九十二年一月二十六日左右凌晨約一、二點
    許，在高雄縣岡山鎮○○路二巷八號己○○住處買的，‧‧購買安非他命一錢‧
    ‧就是今天警方所查獲的。我忘記向己○○買過幾次，約從九十一年初迄今，之
  前都只有購買安非他命，‧‧。」等語；「我第一次向己○○購買安非他命是九
    十一年四月間己○○昌剛出來時，向他購買安非他命是一錢三仟元。」等語（警
    卷十五頁、警卷二一頁）；於偵查中則先後供述：「有向己○○買安非他命，一
    錢重三仟元，第一次是在九十一年四月間在己○○他太太岡山住處，最後一次在
    前三、四天，在岡山住處，共買過很多次，記不清楚。」等語；「我從九十一年
    初開始向己○○買，安非他命一錢三仟元左右，海洛因半錢約七、八仟元左右，
    都是在己○○住處買的。」等語明確（偵卷三十頁、四十五頁），且證人乙○○
    亦於警詢中證稱：「我是在九十一年六月中旬（第一次）、七月中旬（第二次）
    ，九十一年十二月底（第三次）、九十二年元月初（第四次），‧‧分別以三仟
    元向己○○購買安非他命一錢。」等語；於偵查中證稱：「向己○○買過四次安
    非他命，自九十一年六月間至十二月間，在己○○阿蓮住處買的，每次買三仟五
    百元左右，我透過朋友『啟明』帶我過去買的」等語（驗後毛重五點三公克）；
    於本院審理中證稱：「九十一年間認識被告己○○，很少聯絡要買毒品時才會聯
    繫，是透過一位綽號『啟明』的朋友買的，向己○○買過三、四次，在己○○住
    處買的，一次買一錢三千多元。」等語（本院卷六六頁）甚詳。
  (二)再被告戊○○因另案通緝，於九十二年一月二十九日十七時，透過證人乙○○之
    證述，經另案被告丁○○之帶同，在高雄縣阿蓮鄉○○村○○路一號己○○住處
    附近，為警逮捕，並在高雄縣阿蓮鄉○○村○○路一號己○○住處屋內，查扣得
    戊○○所有之粉末五包（合計淨重三點六九公克）、及晶體三包（驗後毛重五點
    三公克）、電子磅秤一台、天秤一台等物，另在己○○身上查獲粉末一包（淨重
    零點九一公克）等情，為被告己○○所不否認，並有搜索扣押筆錄、搜索現場照
    片四張可證。而上述扣案晶體三包（驗後毛重五點三公克），經送高雄醫學大學
    附設中和紀念醫院驗驗呈安非他命陽性反應無訛，有高雄醫學大學附設中和紀念
    醫院九二○二—二七五號檢驗報告（偵卷三八頁）；另扣案戊○○所有之海洛因
    五包（合計淨重三點六九公克），由被告己○○身上起出之海洛因一包（驗後淨
    重零點九一公克），經送法務部調查局檢驗確實均含有第一級第六項毒品海洛因
    成分無訛，分有法務部調查局九十二年二月二十六日調科肆字第二二○○一四七
    九九號、九十二年三月四日調科肆字第二二○○一四八○○號鑑定通知書在卷足
    參（偵卷三九頁、本院卷三八頁）。而上述扣案物品中安非他命三包為被告己○○賣予被告戊○○，且電子磅秤、天秤屬被告己○○所有一情，亦據被告戊○○
    於警詢中供述甚詳，足見被告確有販賣安非他命予戊○○、乙○○之事實。至被
    告己○○雖辯稱：「高雄縣阿蓮鄉○○村○○路一號係以前其父所住之古厝，僱
    請被告戊○○等人整修中，不知扣案之電子磅秤是何人所有，而天秤是父親所留
    下的古董」等語，然高雄縣阿蓮鄉○○村○○路一號房屋係屬於被告己○○，且
    為警查獲時在場之楊雪華、林榕  均供稱是去上址找己○○，足見被告己○○應
    經常在上開峰北路一號房屋，理應就屋內物品有所瞭解，其不知電子磅秤不知何
    人所有之辯解，實不符常情，又衡情因毒品價值不斐，販毒者多需以電子磅秤或
    天秤毒品重量，是堪認為上述電子磅秤、天秤均為被告己○○販賣毒品所用之物
    ，是其上述辯解，難加採信。
  (三)被告己○○於本院審理時另辯稱：「戊○○是因為我委託他租車，而我不繳我駕
    駛該租得車輛時的違規之罰單，而使戊○○駕照被吊銷，戊○○心中不滿，才會
    誣指我。」等語，而被告戊○○亦於本院審理中更易其詞，改稱：「我的毒品來
    源是綽號叫阿財之人，是阿財主動打電話給我，我是因罰單問題才會說己○○販
    賣毒品給我。」等語，然被告己○○、戊○○於警詢時並不否認渠二人間並無金
    錢糾紛或其餘仇恨（警詢九、十、十八頁），且被告戊○○尚且借用己○○前揭
    高雄縣阿蓮鄉○○村○○路一號房屋躲避警方追緝之情，亦據另案被告丁○○供
    述甚詳（警卷四八頁），顯見渠二人交情甚佳，是渠二人於本院審理中忽而同時
    改稱因罰單問題而彼此生有糾紛，實難信為真。再被告戊○○於本院審理中所改
    稱之該「阿財」之人並無可供查尋之年籍資料，且聯絡方式竟係由阿財主動打電
    話販買毒品，而被告戊○○無任何可與之聯絡之途徑，實與一般施用毒品者有需
    要時聯絡販賣者以購買毒品之交易方式，大相逕庭，實不合常理，況被告戊○○
    亦同因證人乙○○之證述而被訴販賣第二級毒品安非他命予證人乙○○，是被告
    戊○○於本院審理中否認向被告己○○購買毒品之詞，顯有為求己身之脫罪而偏
    頗之虞，自不足採信。至被告戊○○於警詢、偵查中所供述其開始向被告己○○
    購買安非他命時間雖有「九十一年初」「九十一年四月間」不同，惟所謂「年初
    」本就是一模糊之時間，況被告戊○○嗣後已具體指明是在被告己○○剛出來（
    九十一年四月間），才開始向他買毒品等語（警卷二一頁），而被告己○○於九
    十一年二月七日至九十一年三月十三日確係在台灣高雄觀察勒戒所執行觀察勒戒
    ，有被告己○○之入出監紀錄在卷可證，參諸一般人對月份、年份之記憶較為模
    糊，而對事件之發生記憶較為清晰之常情，足證被告戊○○於警詢、偵查中供述
    在被告己○○觀察勒戒執行完畢後之九十一年四月間開始向被告己○○購買安非
    他命等語，應為真實可信。
  (五)證人乙○○於警詢、偵查至本院審理中，始終堅稱是被告己○○確實有販賣安非
    他命犯行，並證述其動機係因想要戒毒才會供出毒品來源等語明確（本院卷六七
    頁），證人乙○○與被告己○○並無金錢糾紛或其餘仇恨，實無特意誣陷被告己○○之必要，再證人乙○○於九十二年一月二十四日警詢中供出之毒品來源為包
    括被告己○○等共五人，且證人丙○○亦證述其係因證人乙○○之證述而經法院
    以販賣毒品罪判處有期徒刑十三年，而在監執行等語（本院卷一九九頁），倘證
    人乙○○僅因為邀供出毒品來源可獲減刑之寬典，僅供出一販毒者即可，實不需
    供出如此多之毒品來源，故被告己○○辯稱證人是為求減刑始為誣陷等語，自難
    採信。再證人丙○○雖證稱：「被告己○○、證人乙○○素不相識」等語（本院
    卷一九七至一九九），然證人乙○○僅證述其透過綽號「啟明」之朋友向被告己○○購買毒品，則證人丙○○是否即係證人乙○○所稱綽號「啟明」之友人，既
    未經證人乙○○證實（證人乙○○嗣經本院再次傳喚拘提無著），即已堪存疑，
    況證人丙○○業因販賣毒品予證人乙○○之犯行，而在監服刑，倘承認確實從中
    媒介被告己○○與證人乙○○之毒品交易，另亦涉有刑責問題，是難以其證述為
    有利被告己○○之認定。又證人乙○○證述其購買安非他命之時間、地點、金額
    雖稍有出入，然人之記憶有限，且證人乙○○又非僅向被告己○○購買安非他命
    ，其就上述細節記憶隨時間經過稍有模糊，尚不足動搖其證詞之可信度，而應以
    證人乙○○最接近案發時間，且最有利被告己○○之警詢時所為「購買安非他命
    四次，每次金額三千元」之證述為準。
  (六)雖被告己○○否認販賣毒品安非他命之犯行，致無法查得其販入毒品安非他命之
    價格與實際利得，惟按販賣毒品安非他命係違法行為，非可公然為之，亦無公定
    之價格，不論任何包裝，均可任意分裝增減分量，而每次買賣之價量，亦可能隨
    時依雙方之關係深淺、資力、需求量及對行情之認知、來源是否充裕、查緝是否
    嚴緊，購買者被查獲時供述購買對象之可能性風險之評估等，因而異其標準，並
    機動調整，非可一概而論，販賣之利得除經坦承犯行或價量俱臻明確外，委難察
    得實情，販賣之人從價差或量差中牟利方式雖異，其意圖營利之非法販賣行為則
    一，被告當無可能甘冒重典而按購入價格轉售而毫無利得，是其有營利之意圖並
    從中獲取暴利，實灼然明甚。
  (七)至扣案之由被告己○○身上起出之海洛因一包（驗後淨重零點九一公克），被告
    己○○雖辯稱是戊○○拿五仟元要給伊買地磚時夾藏在鈔票中，而非其所有云云
    ，然被告己○○就該海洛因來源先後辯稱是被告戊○○返還借款（警卷四頁）；
    或被告戊○○給錢買地磚時所夾帶（本院卷九四頁），辯詞明顯前後不一，又海
    洛因之價值甚高，而鈔票又是極薄之紙張，實難想像海洛因可夾帶於鈔票中而不
    為察覺，其上述辯解，難加採信，堪認在被告己○○身上查獲之海洛因一包，應
    屬被告己○○所持有。海洛因為第一級毒品，不得非法持有，被告己○○既未舉
    證係合法原因持有該第一級毒品海洛因一包，是其無故持有海洛因犯行自堪認定
    。
  (八)綜上所述，堪認被告己○○所辯為卸責之詞，不足採信，本件事證明確，被告己○○販賣第二級毒品、持有第一級毒品犯行堪以認定。
二、查安非他命係屬毒品危害防制條所規定之第二級毒品，海洛因則係屬毒品危害防
    制條所規定之第一級毒品，核被告己○○販賣安非他命予戊○○、乙○○所為，
    係犯毒品危害防制條例第四條第二項販賣第二級毒品罪；又被告持有第一級毒品
    海洛因犯行，係犯毒品危害防制條第地十一條第一項持有第一級毒品罪。又被告
    販賣第二級毒品安非他命前持有第一級毒品安非他命之低度行為，已為其後販賣
    第一級毒品之高度行為所吸收，不另論罪。再其先後販賣安非他命予戊○○多次
    、販賣安非他命予乙○○四次之行為，時間緊接，手法相同，所犯又係同一罪名
    之罪，顯係基於概括之犯意，反覆實施，應依連續犯之規定論以一罪，並加重其
    刑（法定刑無期徒刑部分依法不得加重）。爰審酌被告己○○有如事實欄所示之
    前科，有臺灣高等法院被告全國前案紀錄表在卷可證，於假釋期間竟不知警惕，
    再犯本案，且被告己○○販賣第二級毒品安非他命多次，不僅助長毒品氾濫，且
    戕害國民身心健康，復另持有第一級毒品海洛因，是其惡性非輕，且犯後飾詞卸
    責，不知悔改等一切情狀，分別量處如主文所示之刑，並定其應執行刑。至扣案
    之被告己○○販賣予被告戊○○之安非他命三包（驗後毛重五點三公克）、被告
    己○○持有之海洛因一包（驗後淨重零點九一公克），分屬第一、二級毒品，均
    應依毒品危害防制條例第十八條第一項前段宣告沒收銷燬；至於送驗耗費之安非
    他命、海洛因部分，既已滅失不存在，自不予宣告沒收銷燬。又扣案之電子磅秤
    、天秤各一台，屬被告己○○所有，供其販賣毒品所用之物，業如前述，應依毒
    品危害防制條例第十九條第一項規定予以沒收。至被告販賣安非他命予證人乙○○所得一萬二元（販賣四次，每次三千元），及被告於九十二年一月二十六日凌
    晨一、二時販賣安非他命予被告戊○○所得三千元，合計為一萬五千元，應依毒
    品危害防治條例第十九條第一項宣告沒收，如全部或一部不能沒收時，應以其財
    產抵償之。至被告己○○自九十一年四月間至九十二年一月二十六日凌晨一、二
    時前販賣安非他命多次予被告戊○○所得金額，因被告戊○○未具體敘明其購買
    次數，及每次購買數量，而無從認定被告己○○此部分之所得金額，故不予以沒
    收，附此敘明。再扣案得戊○○所有之海洛因五包（合計淨重三點六九公克），
    因與本案被告己○○之販賣第二級毒品、持有第一級毒品等犯行，無直接關連（
    詳如後述），而扣案之安非他命吸食器一組及塑膠吸管、玻璃管各一支，為被告
    戊○○坦承為其所有，施用毒品所用之物（警詢十三頁），亦與本案被告己○○
    之犯行無涉，均不予沒收銷燬，附此敘明。
四、公訴意旨另以：被告己○○於九十二年一月二十六日凌晨，在高雄縣岡山鎮○○
    路二巷八號住處，以半錢七、八千元之價格，販賣第一級毒品海洛因予被告戊○○，因認被告己○○涉犯毒品危害防制條例販賣第一級毒品罪嫌。按犯罪事實應
    依證據認定之，無證據不得認定其犯罪事實；又不能證明被告犯罪者，應諭知無
    罪之判決，刑事訴訟法第一百五十四條第二項、第三百零一條第一項分別定有明
    文。又事實之認定，應憑證據，如未能發現相當證據，或證據不足以證明，自不
    能以推測或擬制之方法，為裁判基礎。再認定犯罪事實，所憑之證據，雖不以直
    接證據為限，間接證據亦包括在內，然無論直接或間接證據，其為訴訟上之證明
    ，須於通常一般之人均不致於有所懷疑，而得確信其為真實之程度者，始得據之
    為有罪之認定，倘其證明尚未達到此一程度，而有合理性懷疑之存在時，即無從
    為有罪之認定，最高法院四十年台上字第八六號及七十六年台上字第四九八六號
    分別著有判例。公訴人認被告己○○涉犯販賣第一級毒品罪嫌，無非以被告戊○○之供述，及扣案之在上址屋內查獲之海洛因五包、在被告己○○身上查獲之海
    洛因一包為其依據。訊據被告己○○堅決否認有何販賣第一級毒品海洛因犯行，
    經查：
   (一)被告戊○○於警詢時供述：「警方所查獲的安非他命‧‧是我在九十二年一月
     二十六日左右凌晨約一、二點許，在高雄縣岡山鎮○○路二巷八號己○○住處
     買的，‧‧購買海洛因半錢‧‧就是今天警方所查獲的。我忘記向己○○買過
     幾次，約從九十一年初迄今，之前都只有購買安非他命，只有這一次購買海洛
     因。」，於偵查中則先後供述：「有向己○○買海洛因，‧‧最後一次是前二
    、三天，和安非他命一起買，海洛因一包一萬元，‧‧。」；「我是九十二年一
    月左右開始向己○○買海洛因，海洛因半錢約七、八仟元左右，都是在己○○住
    處買的。」等語（偵卷三十頁、四十五頁）。則揆之被告戊○○非但就向被告己○○購買海洛因之時間、金額等細節前後供述不一，甚且對是否僅向被告己○○
    購買海洛因一次之供述亦有不同，參以被告戊○○自承其自九十一年十一月間開
    始施用海洛因（警詢十九頁），其施用海洛因時間甚非甚長，依諸常理若其向同
    一人購買毒品多次而對確切購買次數之記憶稍有模糊，雖屬正常，然就其究否首
    次購買竟記憶不清，則與常理有悖，是被告戊○○之供述顯有重大瑕疵。
  (二)在高雄縣阿蓮鄉○○村○○路一號己○○住處，固經查獲粉末五包（合計淨重三
    點六九公克）扣案，並經被告戊○○供述向被告己○○所購買，又該扣案粉末五
    包（合計淨重三點六九公克），經檢驗確實含毒品海洛因成分無訛，固如前述，
    然被告戊○○就其向被告己○○購買海洛因之供述既有前述重大瑕疵，且其於警
    詢中供述向被告己○○購買半錢之重量，復與上述扣案海洛因五包重量不符，則
    上開扣案之海洛因五包，只足證明被告戊○○確有持有海洛因之事實，尚難以之
    證明被告己○○確有販賣海洛因予被告戊○○之行為。
  (三)在被告己○○身上雖經查獲扣案之海洛因一包（淨重零點九一公克），然被告己○○持有海洛因數量非多，且持有海洛因之原因多端，或為施用或為他人寄藏或
    單純持有等等不一而足，自難以被告己○○持有上開扣案海洛因一包，而認被告
    己○○確有公訴人所指之販賣第一級毒品海洛因之犯行。
  (四)綜上所述，被告己○○販賣第一級毒品海洛因犯行不能證明，然因公訴意旨認此
    部分與前開論罪科刑部分之持有第一級毒品海洛因部分有實質上一罪關係，爰不
    另為無罪之諭知。
據上論斷，應依刑事訴訟法第二百九十九條第一項前段，毒品危害防制條例第四條第
二項、第十一條第一項、第十八條第一項前段、第十九條第一項，刑法第十一條前段
、第五十六條、第五十一條第五款，判決如主文。
本案經檢察官甲○○到庭執行職務。
中    華    民    國    九十三    年      四      月        十六        日
                                  臺灣高雄地方法院刑事第十一庭
                                      審判長法  官  徐  美  麗
                                            法  官  高  增  泓
                                            法  官  陳  億  芳
右正本證明與原本無異。
如不服本判決，應於判決送達後十日內，向本院提出上訴狀。
                                            書記官  李  梅  芬
中    華    民    國    九十三    年      四      月        二十        日
毒品危害防制條例第四條第二項
製造、運輸、販賣第二級毒品者，處無期徒刑或七年以上有期徒刑，得併科新臺幣七
百萬元以下罰金。
毒品危害防制條例第十一條
持有第一級毒品者，處三年以下有期徒刑、拘役或新臺幣五萬元以下罰金。
